臺灣臺北地方法院刑事判決　　　　　　　 96年度訴字第445號
公　訴　人　臺灣臺北地方法院檢察署檢察官
被　　　告　丙○○
　　　　　　　　　　　樓
被　　　告　乙○○
　　　　　　　　　　　2樓
被　　　告　甲○○
上列被告因違反商業會計法等案件，經檢察官聲請簡易判決處刑
（96年度偵字第4313號），本院認為不適宜簡易判決處刑，改為
通常程序審理（96年度簡字第899號），被告於本院訊問後，對
起訴事實為有罪之陳述，經本院合議庭合議由受命法院獨任審理
，本院判決如下：
    主  文
丙○○共同商業負責人，以明知不實之事項，填製會計憑證，處
有期徒刑肆月，如易科罰金，以佰元折算壹日。又納稅義務人
以不正方法逃漏稅捐，處有期徒刑貳月，如易科罰金，以佰元
折算壹日。應執行有期徒刑伍月，如易科罰金，以佰元折算壹
日。
乙○○、甲○○共同商業負責人，以明知不實之事項，填製會計
憑證，處有期徒刑月，如易科罰金，以佰元折算壹日
    事  實
一、丙○○係納稅義務人資源電訊有限公司（設臺北市○○區○○路4段341號3樓之2，下稱資源公司）之實際負責人，明知
    資源公司與洲玄貿易有限公司（下稱洲玄公司）並無生意往
    來，於民國92年9、10月間，由友人乙○○、甲○○處得知
    可以購得發票當進項憑證申報以逃漏稅捐，渠等3人竟與真
    實姓名不詳綽號「阿誠」之成年男子共同基於填製不實會計
    憑證之犯意聯絡，丙○○另基於以不正當方法逃漏稅捐之犯
    意，乙○○、甲○○、「阿誠」另共同基於幫助逃漏稅捐之
    犯意聯絡，由丙○○交付新臺幣（下同）42萬元予乙○○，
    再由乙○○交付32萬元予甲○○，由甲○○向「阿誠」購得
    虛設行號洲玄公司之業務上登載不實之發票9紙，金額計800
    萬元，並將上開發票交予乙○○再交由丙○○，而填製不實
    之會計憑證，據以作成營業人銷售額與稅額申報書及營利事
    業所得稅結算申報書，進而逃漏92年度營業稅額40萬元及92
    年度營利事業所得稅額200萬元。
二、案經臺灣臺北地方法院檢察署檢察官自動檢舉偵查起訴。
    理  由
一、本件被告對於檢察官起訴書內所列證據之證據能力均不爭執
    ，經核該等證據，尚無不得為證據之情形，均認有證據能力
    ，首開敘明。
一、上開犯罪事實，業據被告丙○○、乙○○、甲○○3 人坦承
    不諱，核與證人即洲玄公司負責人周貴賢及證人即資源公司
    會計欒佩綺證述之情節相符，並有財政部臺北市國稅局大安
    分局93年9月30日財北國稅大安營業字第0930037890號函、
    財政部臺北市國稅局94年10月12日財北區稅審三字第094010
    2326號函、財政部臺北市國稅局95年9月15日財北國稅審三
    字第0950087331A號函、財政部臺灣省中區國稅局民權稽徵
    所95年10月18日中區國稅民權三字第0950038899號函、洲玄
    公司專案申請調檔統一發票查核清單各1份，在卷可資佐證
    ，被告3人犯嫌已堪認定。
二、所犯法條：
    (一)查被告3人行為後，刑法於94年2月2日修正公布，並於95
      年7月1日施行，同法第2條亦有修正。按行為後法律有變
      更者，適用行為時之法律，但行為後之法律有利於行為人
      者，適用最有利於行為人之法律，現行刑法第2條第1項訂
      有明文。此條規定乃與刑法第1條罪刑法定主義契合，而
      貫徹法律禁止溯及既往原則，係規範行為後法律變更所生
      新舊法律比較適用之準據法，有最高法院95年5月23日95
      年度第8次刑庭會議決議可參，是刑法第2條本身雖經修正
      ，但刑法第2條本身尚無比較新舊法之問題，先予辨明。
      又以本次刑法修正之比較新舊法，應就罪刑有關之共犯、
      未遂犯、想像競合犯、牽連犯、連續犯、結合犯，以及累
      犯加重、自首減輕暨其他法定加減原因（如身分加減）與
      加減例等一切情形，綜其全部罪刑之結果而為比較，最高
      法院亦著有上開決議可資參照。經查：
    1.商業會計法第71條第1款之罪、稅捐稽徵法第47條第1款、
      第41條之罪、稅捐稽徵法第43條第1項之罪，該等規定之
      罰金刑，因修正後刑法第33條第5款修正為：「主刑之種
      類如下：五、罰金：新臺幣1千元以上，以百元計算之」
      ，是依修正後之法律，前述犯罪所得科處之罰金刑最低為
      新臺幣1千元；然依被告行為時之刑罰法律，即刑法第33
      條第5款規定之罰金最低額為銀元3元，若換算為新臺幣，
      最低額僅為新臺幣9元。因此，比較上述修正前、後之刑
      罰法律，自以被告行為時之法律較有利於被告。
    2.刑法第28條關於共犯之規定，由原條文：「二人以上共同
      實施犯罪之行為者，皆為正犯」，修正為：「二人以上共
      同實行犯罪之行為者，皆為正犯」，因為刑法分則對於處
      罰陰謀、預備等犯罪均未修正，自不能排除該等犯罪之共
      犯存在，故認本條係文字修正，無須新舊刑法比較。
    3.被告於犯罪時之刑法第41條第1項前段規定：「犯最重本
      刑為五年以下有期徒刑以下之刑之罪，而受六個月以下有
      期徒刑或拘役之宣告，因身體、教育、職業、家庭之關係
      或其他正當事由，執行顯有困難者，得以一元以上三元以
      下折算一日，易科罰金。」又被告行為時之易科罰金折算
      標準，修正前罰金罰鍰提高標準條例第2條前段（現已刪
      除）規定，就其原定數額提高為100倍折算1日，則本件被
      告行為時之易科罰金折算標準，應以銀元300元折算1日，
      經折算為新臺幣後，應以新臺幣900元折算為1日。惟94年
      2月2日修正公布，95 年7月1日施行之刑法第41條第1項前
      段則規定：「犯最重本刑為五年以下有期徒刑以下之刑之
      罪，而受六個月以下有期徒刑或拘役之宣告者，得以新臺
      幣一千元、二千元或三千元折算一日，易科罰金。」比較
      修正前後之易科罰金折算標準，以94年2月2日修正公布前
      之規定，較有利於被告，應依刑法第2條第1項前段，適用
      修正前刑法第41條第1項前段規定，定其折算標準。
    4.按刑法於95年7月1日修正施行後，業已刪除第55條後段牽
      連犯之規定，此刪除雖非犯罪構成要件之變更，但顯已影
      響行為人刑罰之法律效果，自屬刑法第2條第1項之「法律
      有變更」；依該項規定比較新、舊法結果，修正前第55條
      後段牽連犯之規定，係將被告有牽連關係之數行為從一重
      處斷，較之刑法刪除上開條文後，被告各行為應併合處罰
      之規定而言，顯以修正前刑法較有利於被告。
    5.修正後第51條第5款將數罪併罰之有期徒刑，合併應執行
      刑期最高度提高為三十年，顯較修正前規定「二十年」不
      利於被告，故本件應適用修正前第51條第5款之規定。
    6.經綜合上述各條文修正前、後之比較，揆諸前揭最高法院
      決議及修正後刑法第2條第1項前段、後段規定之「從舊、
      從輕」原則，自應適用被告行為時之法律，即修正前刑法
      之相關規定及罰金罰鍰提高標準條例第1條前段規定，予
      以論處。
    (二)次按稅捐稽徵法第47條之規定，係將納稅義務人之公司責
      任，於其應處徒刑範圍，轉嫁於公司負責人，其犯罪主體
      為公司，受罰之公司負責人乃屬「代罰」之性質，其本身
      並非逃漏稅捐之納稅義務人，亦即非犯罪之主體，此部分
      行為與公司負責人之其他犯罪行為之間，自無方法或結果
      之牽連關係（最高法院92年臺上字第4025號判決參照）。
    (三)核被告丙○○、乙○○、甲○○3人所為，係涉犯商業會
      計法第71條第1款之填載不實會計憑證罪；被告丙○○另
      涉犯稅捐稽徵法第47條第1款、第41條公司負責人以不正
      當方法逃漏稅捐罪；而被告乙○○、甲○○均另涉犯稅捐
      稽徵法第43條第1項幫助逃漏稅捐罪。被告丙○○、乙○○、甲○○3人與綽號「阿誠」之成年男子間，就前開登
      載不實會計憑證罪部分，被告乙○○、甲○○2人與綽號
      「阿誠」之成年男子間，就前開幫助逃漏稅捐罪部分，各
      分別有犯意聯絡及行為分擔，均各係共同正犯。被告乙○○、甲○○所犯之登載不實憑證、幫助逃漏稅捐罪二罪間
      ，有方法、結果之牽連關係，從一重之共同登載不實會計
      憑證罪處斷。被告丙○○所犯共同登載不實會計憑證、以
      不正當方法逃漏稅捐罪二罪，犯意各別、行為互異、罪質
      互殊，應分論併罰。
三、爰審酌被告丙○○無何前科、乙○○有公共危險罪之前科（
    非累犯）、甲○○曾有違反商標法之前科（非累犯），此有
    臺灣高等法院被告前案紀錄表在卷可參，素行均尚可；犯罪
    後坦認犯罪，態度尚佳；及被告犯罪之動機、目的、所生危
    害等一切情狀，量處主文所示之刑，並諭知易科罰金之折算
    標準，其中被告丙○○所犯之罪，並定其應執行刑。
三、依刑事訴訟法第299條第1項前段、第273條之1第1項；商業
    會計法第71條第1款；稅捐稽徵法第47條第1款、第41條、第
    43條第1項，刑法第2條第1項、第28條，95年2月2日修正公
    布、95年7月1日施行之刑法第11條前段、第55條、第51條第
    5款，罰金罰鍰提高標準條例第1條前段，95年5月17日罰金
    罰鍰提高標準條例第2條。
本案經檢察官楊碧瑛到庭執行職務
中　　華　　民　　國　　96　　年　　4　　月　  30     日
                  刑事第六庭法　官  趙子榮
上正本證明與原本無異。
如不服本判決，應於判決送達後十日內，向本院提出上訴狀。
                            書記官  陳怡君
中　　華　　民　　國　　96　　年　　4 　　月　　30　　日
附錄條文:
商業會計法第71條
商業負責人、主辦及經辦會計人員或依法受託代他人處理會計事
務之人員有下列情事之一者，處5年以下有期徒刑、拘役或科或
併科新臺幣60萬元以下罰金：
一、以明知為不實之事項，而填製會計憑證或記入帳冊。
二、故意使應保存之會計憑證、會計帳簿報表滅失毀損。
三、偽造或變造會計憑證、會計帳簿報表內容或毀損其頁數。
四、故意遺漏會計事項不為記錄，致使財務報表發生不實之結果
    。
五、其他利用不正當方法，致使會計事項或財務報表發生不實之
    結果。
稅捐稽徵法第41條
 (逃漏稅捐之處罰)
納稅義務人以詐術或其他不正當方法逃漏稅捐者，處5年以下有
期徒刑、拘役或科或併科新台幣6萬元以下罰金。
稅捐稽徵法第43條
 (教唆或幫助逃漏稅捐等之處罰)
教唆或幫助犯第41條或第42條之罪者，處3年以下有期徒刑、拘
役或科新台幣6萬元以下罰金。
稅務人員、執行業務之律師、會計師或其他合法代理人犯前項之
罪者，加重其刑至二分之一。
稅務稽徵人員違反第33條規定者，除觸犯刑法者移送法辦外，處
1萬元以上5萬元以下罰鍰。
稅捐稽徵法第47條
 (法人或非法人團體負責人之刑責)
本法關於納稅義務人、扣繳義務人及代徵人應處徒刑之規定，於
左列之人適用之：
一  公司法規定之公司負責人。
二  民法或其他法律規定對外代表法人之董事或理事。
三  商業登記法規定之商業負責人。
四  其他非法人團體之代表人或管理人。
